【裁判字號】    95,交聲,600
【裁判日期】    950717
【裁判案由】    違反道路交通管理處罰條例聲明異議
【裁判全文】
臺灣臺北地方法院交通事件裁定         95年度交聲字第600號
原處分機關  交通部公路總局臺北區監理所
異  議  人  甲○○
即受處分人
上列異議人即受處分人因違反道路交通管理處罰條例案件，對於
交通部公路總局臺北區監理所民國94年11月21日所為北監自裁字
第裁40-A3J418847號處分（原處分案號：臺北市政府警察局北市
警交大字第A3J418847 號），聲明異議，本院裁定如下：
    主  文
異議駁回。
    理  由
一、按受處分人不服道路交通管理處罰條例第8 條所定主管機關
    所為之處罰者，得於接到裁決書之翌日起20日內，向管轄地
    方法院聲明異議，道路交通管理處罰條例第87條第1 項定有
    明文。而交通法庭認聲明異議不合法律上之程式，且無從補
    正者，應以裁定駁回之，道路交通案件處理辦法第18條亦有
    明文。
二、經查，本件異議人即受處分人甲○○於民國94年7 月22日簽
    收臺北市政府警察局局交通警察大隊北市警交大字第A3J418
    847 號舉發違反道路交通管理事件通知單後，因逾應到案日
    期仍未繳清罰款，經交通部公路總局臺北區監理所於94年11
    月21日作成北監自裁字第40-A3J418847號裁決書，加倍裁處
    罰鍰新臺幣（下同）1,200 元，又裁決若受處分人未依限於
    94 年12 月21日繳納上開罰鍰、未依限於95年1 月5 日繳送
    駕駛執照，即自95年1 月6 日起易處吊銷，並逕行註銷駕駛
    執照，且1 年內不得重新考領駕駛執照，嗣因受處分人仍未
    依限於上開期日前繳納罰鍰及繳送駕駛執照，經交通部公路
    總局臺北區監理所於95年1 月6 日逕行註銷其駕駛執照等情
    ，有臺北市政府警察局舉發違反道路交通管理事件通知單、
    交部公路總局臺北區○○○○○道路交通管理事件裁決書及
    交通部公路總局臺北區監理所95年6 月8 日北監自字第0951
    007656號函附卷可參，堪以認定為事實。
三、受處分人聲明異議意旨略以：伊未居住在戶籍地，實際居住
    在臺北市○○區○○街1 段1 之2 號1 樓，故未收到罰單，
    希望不要加罰云云。
四、本院經查：
（一）按處理違反道路交通管理事件，有關文書送達之程序，依
      行政程序法之規定，此據違反道路交通管理事件統一裁罰
      標準及處理細則第5 條定有明文，故依行政程序法第72條
      第1 項前段：「送達，於應受送達人之住居所、事務所或
      營業所為之」之規定。再者，行政程序法第73 條 第1 項
      規定：「於應送達處所不獲會晤應受送達人時，得將文書
      付與有辨別事理能力之同居人、受僱人或應送達處所之接
      收郵件人員」，第74條第1 項：「送達，不能依前二條規
      定為之者，得將文書寄存送達地之地方自治或警察機關，
      並作送達通知書兩份，一份黏貼於應受送達人住居所、事
      務所、營業所或其就業處所門首，另一份交由鄰居轉交或
      置於該送達處所信箱或其他適當位置，以為送達」、第2
      項：「前項情形，由郵政機關為送達者，得將文書寄存於
      送達地之郵政機關」復有明文可資參照。
（二）查上開裁決書已於94年11月24日寄存在受處分人之戶籍地
      即臺北縣板橋市○○路1 巷26弄29號3 樓所轄之板橋國慶
      郵局，並置於該址信箱或其他適當位置，以為送達，有原
      處分機關之送達證書1 份在卷足稽，核與行政程序法第72
      條第1 項前段、第73條第1 項、第74條第1 項、第2 項規
      定之寄存送達程序相符。而受處分人遲至95年5 月23日始
      經由原處分機關向本院聲明異議等事實，亦有註明收文日
      期之聲明異議狀1 份附卷可參。據此推算，依照首揭法條
      規定，該裁決書自94年11月24日寄存在受處分人戶籍地之
      日起算10日，應於94年12月3 日生送達效力，則自翌日即
      94 年12 月4 日起算至受處分人於95年5 月23日聲明異議
      之日止，顯已逾20日以上。
（三）受處分人雖以上詞置辯，惟查，受處分人固於聲明異議時
      表明其實際居所在臺北市○○區○○街1 段1-2 號1 樓云
      云，然於受處分人於95年5 月23日具狀聲明異議之前，受
      處分人向監理單位登記之車籍地址在臺北縣板橋市○○路
      1 巷26弄29號3 樓，迄未辦理變更登記，其向戶政機關登
      記之戶籍地址亦在臺北縣板橋市○○路地址等情，此有車
      籍登記資料及戶役政查詢資料各1 份附卷可參。從而，原
      處分機關基於以上資料，向受處分人之戶籍地送達裁決書
      ，於法並無不合，實難課以原處分機關訪查受處分人實際
      居所何在之責，應認受處分人未居住在車籍地、戶籍地，
      其咎責在己，應自己承擔未能收受通知單之不利益。此外
      ，本件又查無證據可證受處分人已向原處分機關陳報其實
      際居所而原處分機關漏未送達，是受處分人自不得逕以其
      未實際居住在戶籍地、未收受裁決書為由，恣為抗辯。申
      言之，上開行政程序法所定之寄存送達程式，本即不以受
      送達人確實閱覽送達文書內容為必要，僅需符合上開法定
      程式，即屬合法，是屬法律賦予效力之送達方式，否則，
      法律規定應以合法送達為前提要件之各種失權效果，例如
      ：判決於上訴期間屆滿時確定，而上訴期間自判決送達當
      事人之日起算等規定，將難於實行，故由法律規定賦予送
      達之效力，俾利法律關係及法律效果之確實、安定，此為
      寄存送達之立法意旨所在。據此，本件受處分人是否實際
      閱覽裁決書之內容，與寄存送達是否生效無涉。受處分人
      所辯，委無可採。
五、綜上，原處分機關之裁決書已依行政程序法所定寄存送達程
    序，於94年12月3 日合法送達於受處分人，受處分人遲至95
    年5 月23日始具狀向原處分機關聲明異議，已逾道路交通管
    理處罰條例第87條第1 項所定聲明異議之20日不變期間，本
    件異議為不合法律上之程式，且無從補正，應予駁回。
六、據上論斷，依道路交通案件處理辦法第18條，裁定如主文。
中    華    民    國    95    年    7     月    17    日
                  交通法庭  法  官  林晏如
上正本證明與原本無異。
如不服本裁定，應於裁定送達後5日內向本院提出抗告狀。
                            書記官  沈芳君
中    華    民    國    95    年    7     月    19    日


司法院資訊處製作；財團法人民間司法改革基金會備份。
